【裁判字號】    92,交聲,303
【裁判日期】    920710
【裁判案由】    聲明異議
【裁判全文】
臺灣臺中地方法院交通事件裁定                    九十二年度交聲字第三三號
     原處分機關     交通部公路總局台中區監理所
     異議人即
     受處分人       甲○○
右列受處分人因違反道路交通管理處罰條例案件，對於交通部公路總局台中區監理所
九十二年二月二十日所為之裁決（中監違字第裁六○─ＧＢ0000000─一號裁
決書），聲明異議，本院裁定如左：
    主  文
異議駁回。
    理  由
一、原處分機關略以：異議人即受處分人甲○○，於九十一年七月十七日二時五十分
    許，駕駛車號ＰＤ─八九二一號自用小客車，在台中市○○路與四維路，因「酒
    後超過十五分鐘且提供礦泉水酒測值達每公升○‧三毫克超過標準值」之違規事
    實，經台中市警察局第一分局員警當場攔檢查獲舉發，受處分人依限期提出申訴
    ，經向原舉發機關查證違規屬實，該所遂於九十二年二月二十日以中監違字第裁
    六○─ＧＢ0000000─一號裁決書，裁處受處分人違反道路交通管理處罰
    條例第三十五條第一項、第六項之規定，處罰鍰新台幣二萬四千元整，並吊扣駕
    駛執照十二個月，逾期則依違反道路交通管理事件統一裁罰標準表及裁決書處罰
    主文裁處，於法並無不合等語。
二、本件受處分人甲○○則以：道路交通管理處罰條例第三十五條，自九十一年九月
    一日起違反者，罰鍰部分不得易處吊扣駕駛執照，然伊之案件違反日期卻為九十
    一年七月十七日，屬新法施行前之案件，於同年九月二日託人代為辦理是項易處
    吊扣駕駛執照手續時，卻遭拒絕受理，爰聲明異議云云。
三、按汽車駕駛人，駕駛汽車經測試檢定有酒精濃度超過規定標準之情形者，處新台
    幣一萬五千元以上六萬元以下罰鍰，並當場移置保管其車輛及吊扣其駕駛執照一
    年；第一項至第三項汽車駕駛人之罰鍰，不得依本條例第六十五條第一項第三款
    易處吊扣駕駛執照；罰鍰不繳者，按其罰鍰數額易處吊扣汽車牌照或駕駛執照一
    個月至三個月；又按違反道路交通管理事件，受處分人於裁決後逾二十日未向管
    轄地方法院聲明異議，或其聲明異議經法院裁定確定，而不依裁決或裁定繳納罰
    鍰者，依下列規定處理：罰鍰不繳者，如受處分人領有有效之汽車牌照、駕駛執
    照時，得以新台幣每滿一千元罰鍰折算易處吊扣汽車牌照、駕駛執照一個月，但
    易處吊扣期限不得逾三個月。道路交通管理處罰條例第三十五條第一項、第六項
    、第六十五條第一項第三款與違反道路交通管理事件統一裁罰基準及處理細則第
    六十一條、違反道路交通管理事件統一裁罰標準表分別定有明文。經查：本件受
    處分人於九十一年七月十七日二時五十分許，駕駛車號ＰＤ─八九二一號自用小
    客車，在台中市○○路與四維路，因「酒後超過十五分鐘且提供礦泉水酒測值達
    每公升○‧三毫克超過標準值」之違規事實，經台中市警察局第一分局員警當場
    攔檢查獲舉發等情，非但為受處分人於異議狀所不爭執，並有台中市警察局第一
    分局舉發之違反道路交通管理事件通知單一紙與裁決書一份在卷可稽，是本件受
    處分人於上開時、地之違規事實，已堪認定。雖受處分人辯稱：伊之案件違反日
    期為九十一年七月十七日，屬新法施行前之案件，於同年九月二日託人代為辦理
    是項易處吊扣駕駛執照手續時，卻遭拒絕受理云云。惟經本院審酌卷內之相關資
    料及交通部八十二年五月六日交路（８２）字第○一五二九七號解釋函得知，本
    條例第六十五條第一項及處理細則第六十一條，對易處吊扣汽車牌照或駕駛執照
    之規定有三要件：(1)、須經主管機關裁決後逾二十日，(2)、未向管轄地方法院聲
    明異議，(3)、不依裁決繳納罰鍰，是易處吊扣牌、駕照應符合規定之要件，始予
    辦理，不得由受處分人於應到案日期內主動提出申請。且查受處分人業於九十二
    年三月三日向本院聲明異議在案，依前揭法令之規定，受處分人並不符合辦理易
    處吊扣牌、駕照之要件，自不得提出易處之申請。再者，本條例第八十九條規定
    法院受理有關交通事件，準用刑事訴訟法之規定，係指就交通違規事件之接受、
    審理、裁定等訴訟程序事項，其訴訟程序與刑事訴訟法在性質上具有「容許性」
    者，始在準用之列，「準用」而非完全「適用」於刑事訴訟法之規定，至於道路
    交通管理、處罰，則依本條例規定；本條例未規定者，依其他法律規定，在本條
    例第二條已有明定。關於本件受處分人申請易處吊扣牌照、駕照一事，並非法院
    受理交通事件，故非準用刑事訴訟法問題，應屬中央法規標準法第十八條從新從
    優原則：「各機關受理人民聲請許可案件適用法規時，除依其性質應適用行為時
    之法規外，如在處理程序終結前，據以准許之法規有變更者，適用新法規，但舊
    法規有利於當事人而新法規未廢除或禁止所聲請之事項者，適用舊法規」。受處
    分人於九十一年九月二日託人辦理易處吊扣駕駛執照手續許可案件時，在處理程
    序終結前，其原來據以准許之本條例第三十五條第六項已經變更為不得依本條例
    第六十五條第一項第三款易處吊扣駕駛執照，原受理機關自應依法適用新法規。
    且舊法規中有利於當事人之部分，已經新法規（即九十一年九月一日施行之本條
    例第三十五條第六項）明文禁止其所聲請易處吊扣駕駛執照之事項，是亦無舊法
    規之適用餘地，受處分人空言指摘原舉發不當，尚屬無據。從而，原處分機關據
    以援引上開規定，裁處罰鍰新台幣二萬四千元整，並吊扣駕駛執照十二個月，逾
    期則依裁決書處罰主文規定處罰，並無不當，本件異議為無理由，應予駁回。
四、據上論斷，應依道路交通管理處罰條例第八十七條、道路交通案件處理辦法第十
    九條，裁定如主文。
中      華      民      國    九十二    年      七      月     十     日
                                        臺灣臺中地方法院交通法庭
                                            法  官    許  金  樹
右正本證明與原本無異。
如不服本裁定應於送達後五日內向本院提出抗告狀。
                                            書記官
中      華      民      國    九十二    年      七      月     十     日
    主  文
    理  由


司法院資訊處製作；財團法人民間司法改革基金會備份。
